# 再次咨询陈版主母子公司合并的问题

提问人：roadman_0001 时间：2010-09-03 11:22:09
看了songjimmy“母公司吸收合并全资子公司问题”，陈版主作了这样一个解释： “发现很多网友对这个问题的理解，都偏重于参与各方是否为“同一控制”，而忽略了更为重要的一点，即这个交易从会计准则的角度看，是否构成企业合并？ 企业合并的本质是因取得对业务的控制权而导致的报告主体变化，所以“从不控制到控制”是会计上判断是否构成企业合并的首要考虑因素。母公司吸收合并子公司在法律角度属于企业合并（因为法人主体变化了），但从会计角度，子公司的各项资产、负债和业务原先就在母公司的控制之下，所以吸收合并并未改变母公司所能控制的经济资源，不存在“从不控制到控制”的变化，不属于会计准则中所讨论的企业合并的范畴。”
“从不控制到控制”是判断是否构成企业合并的关键点之一。 对此我仍旧不太理解。 仍旧请教陈版主： 假设母公司P注册资本 1 亿元人民币，P投资设立了两个全资子公司A和B，A和B的注册资本各 2000 万元人民币（其实和注册资本无关）。经过决议，A吸收合并B公司。在本例中，A吸收合并B公司，B公司解散，A公司存续后的实收资本变为 4000 万元，就控制权而言，存续后的A公司仍旧是P的全资子公司，合并前后似乎也未发生“从不控制到控制”。 请教陈版主，A吸收合并B，属于同一控制下的企业合并吗？ 不好意思,我可能钻牛角尖了.
不妨再改变一下方式,A和B通过新设合并的方式合并成D公司,A和B谁都不吸收谁,谁都不控制谁,谁都不是主角,谁都不是配角,D公司实收资本变为 4000 万元,D是P的全资子公司,是否适用同一控制下的企业合并呢?(从重实质重于形式角度看,"AB合并成D"和"A吸收B"其实是一回事)
[ 本帖最后由 roadman_0001 于 2010-9-5 09:19 编辑 ]

回答人：chenyiwei
回复 楼主 roadman_0001 的帖子在你说的案例中，A和B原先是平级的两个子公司，A并不控制B所拥有的经济资源。通过该项吸收合并，A控制了B的经济资源，对于A而言，存在“从不控制到控制”的变化，所以对A而言，构成一项同一控制下的企业合并。 但对于母公司P而言，其所控制的经济资源在交易前后未发生变化，所以该交易对其而言并非企业合并。 因此，是否属于企业合并，这个问题是相对的而不是绝对的，是要针对某一特定会计主体而言的。